臺灣高雄地方法院民事判決　　　　　　　96年度小上字第24號
上　訴　人　甲○○
被上訴人　　祭祀公業孫春興
被上訴人　　管理人孫玉龍
前列二人共同
訴訟代理人　利美利律師
當事人間清償債務事件，上訴人對於中華民國96年1 月18日本院
高雄簡易庭95年度雄小字第3580號第一審小額民事判決提起上訴
，本院判決如下：
    主  文
上訴駁回。
第二審訴訟費用新臺幣壹仟伍佰元由上訴人負擔。
    理  由
一、按對於小額程序之第一審判決之上訴，非以其違背法令為理
    由，不得為之，而所謂判決違背法令，乃指判決不適用法規
    或適用不當，民事訴訟法第436 條之24第2 項、第436 條之
    32第2 項準用第468 條，分別定有明文，另當事人提起上訴
    ，如依民事訴訟法第468 條規定，以小額程序之第一審判決
    有不適用法規或適用法規不當為理由時，其上訴狀或理由書
    應有具體之指摘，並揭示該法規之條項或其內容，若係成文
    法以外之法則，應揭示該法則之旨趣，倘為司法院解釋或最
    高法院之判例，則應揭示該判解之字號或其內容，如依民事
    訴訟法第469 條第1 款至第5 款所列情形為理由時，其上訴
    狀或理由書應揭示合於該條款之事實，上訴狀或理由書如未
    依此項方法表明，或其所表明者，顯與上開法條規定不相合
    時，即難認為已對小額程序之第一審判決之違背法令有具體
    之指摘，其上訴自難認為合法（最高法院民國71年度台上字
    第31 4號判例要旨參照）。
二、上訴意旨略以：由訴外人立中律師聯合事務所（下稱立中事
    務所，代表人利美利律師）94年12月19日94利律字0027號函
    及94年12月23日94利律字0029號函文內容可知，通知訴外人
    孫榮藏可領取之新台幣（下同）396,000 元（下稱系爭分配
    款）係被上訴人孫玉龍交給利美利律師（下稱利律師），並
    非訴外人孫澤交給利律師，而函文中所謂「佃農原可分配之
    金額，先行支付孫榮藏」，係因孫玉龍私自挪用上開土地分
    配款，致無法將款項順利分配予孫榮藏、孫光賜、孫榮燦、
    乙○○、孫榮發、孫榮蒼等6 名派下員（下稱孫榮藏等6 人
    ），孫玉龍為能順利過戶，乃商請孫澤將佃農原可分配款項
    以先墊名義先行支付予孫榮藏等6 人，並非孫澤為儘早過戶
    而無償代替孫玉龍支付，原審依被上訴人片面之詞遽而認定
    系爭分配款係孫澤提供，顯違經驗法則；另於本院補稱：被
    上訴人及利律師己於94年12月20日接到由上訴人聲請執行法
    院核發之扣押命令，依法被上訴人收受扣押命令後，被扣押
    的金額就不能再異動。被上訴人在上開執行案件是第三債務
    人，雖收受扣押命令後在法定期間內提出異議，然被上訴人
    既在收受扣押命令之後，仍將扣押金額異動，此異動即不能
    對抗債權人，原判決只交代被上訴人有異議，但並未交代被
    上訴人在接到扣押命令之後，仍為異動扣押金額情形等語；
    茲原審判決上訴人之訴駁回，顯有未盡調查之情事，且認事
    用法明顯違背經驗法則及論理法則及適用法規顯有錯誤等違
    法；爰依法提起本件上訴等情。並聲明：(一)原判決廢棄。
    (二)請求被上訴人應連帶給付上訴人87324 元，其中85000 元
    如附表所示到期日起至清償日止，按月息百分之一計算之利
    息。
三、被上訴人則以：孫榮藏對被上訴人並無任何的債權存在，函
    文通知孫榮藏等6 人領款係因當時佃農孫澤等人為了讓土地
    能順利過戶，願意犧牲個人利益，先拿錢出來換取孫榮藏等
    6 位派下成員撤回土地所有權移轉登記之異議，使土地可以
    順利過戶，孫澤等人也可以順利拿到大筆補償費，立中事務
    所雖曾於94年12月20日及95年1 月25日收受法院扣押命令，
    但94年12月20日法院的扣押命令寄給利律師時，因當時利律
    師非祭祀公業之意定代理人，故將扣押命令退回法院，直至
    95年1 月25日收受法院以利律師為第三債務人身份核發之扣
    押命令時，款項已經不在利律師處，而立中事務所雖曾發函
    請孫榮藏等6 人在95年1 月11日及95年1 月18日這兩天到事
    務所領款，後因孫榮藏等6 人未依約前往，當天領款未完成
    ，利律師就將款項還給孫澤，而其他的時間並沒有任何的款
    項放在立中事務所或利律師處，亦無於收受扣押命令後之款
    項異動問題，上訴人之請求並無理由等語置辯，並聲明：上
    訴駁回。
四、本件上訴人以該判決具有調查證據不適用法規顯有錯誤、認
    事用法明顯違背經驗法則及論理法則之違法為由，對原審判
    決提起上訴，依其上訴書狀所載理由或審理中陳述，並業已
    揭示該經驗、證據法則，尚無不合程序要件，先予敘明。
五、按所謂違背法令，非以違背成文法為限；即判決違背成文法
    以外之法則，如論理法則、經驗法則、證據法則，仍應認第
    二審判決確定之事實違背法令。所謂論理法則，係指依立法
    意旨或法規之社會機能就法律事實所為價值判斷之法則而言
    。例如依證書之記載確定事實時，必須該證書之記載或由其
    記載當然推理之結果，與所確定之事實，在客觀上能相符合
    者，始足當之；若缺此符合，即屬違背論理法則。所謂經驗
    法則，係指由社會生活累積的經驗歸納所得之法則而言；凡
    日常生活所得之通常經驗及基於專門知識所得之特別經驗均
    屬之。第二審法院確定之事實，不得違背經驗法則。若由多
    項證據之證明力推理之結果，可能發生某項事實者，苟經第
    二審法院依自由心證判斷，而與情理無違，除有反證外，不
    得指為與經驗法則有違，應屬事實審法院採證認事職權行使
    之範圍，不得指為違背法令，有最高法院79年度第1 次民事
    庭會議意旨可資參照。核上訴人上訴理由狀所載內容，無非
    係主張：孫澤願意無故拿錢出來交付給孫榮藏等6 人，顯有
    違背經驗法則，因而認立中事務所發函通知孫榮藏等6 人領
    取之分配款，應係被上訴人祭祀公業孫春興出售土地所得之
    價款，足見分配款確實存在。又上訴人既已取得執行法院之
    扣押命令，縱孫榮藏等6 人未前去領取分配款，立中事務所
    仍不得將這些已扣押之分配款再還給孫玉龍云云。爰分述如
    下：
  (一)、上訴人指摘立中事務所通知孫榮藏領取之系爭分配款應是
      被上訴人出售祭祀公業土地而取得之土地分配款，而函文
      內容謂係佃農孫澤同意支付款項等語，顯與常情有違云云
      ，惟查，依94年12月5 日立中事務所發函予孫榮藏等6 人
      之函文內容記載：「... 今經佃農等同意由上述買賣價金
      中佃農原可分配之金額，先行支付台端.... 」 ，「...
      按上述款項均已備妥，為方便作業，請台端能同時或統一
      授權一人並備妥身份證件、授權書儘速與本律師連絡交付
      款項時間... 」，「... 請台端等於受領上述款項同時，
      惠予出具台端等向仁武地政事務所撤回異議之資料，以保
      權益」等文義觀之，上開函文雖通知孫榮藏等6 人備妥身
      份證件持往律師事務所領取由佃農孫澤等提供之系爭分配
      款，惟尚需出具向仁武地政事務所撤回異議之資料為條件
      ，足見該通知函是附有條件之通知領款，尚無從確定孫榮
      藏等6 人當然取得領取分配金之權利，自無所謂扣押款項
      已明確之事實。而按孫榮藏等6 人並未出具向仁武地政事
      務所撤回異議之資料予立中事務所，復為兩造所不爭執，
      堪認所謂分配款權利，因孫榮藏等6 人未依函文履行其等
      附條件之義務而未成就，故原審依函文內容認祭祀公業孫
      春興為使其與訴外人黃鳳容女士等人間之土地買賣所有權
      移轉登記儘速辦理完成，遂協議孫澤等由上述買賣價金中
      佃農原可分配之金額，附條件的先行支付款項予孫榮藏等
      6 人，因條件未成就尚難以此函文記載上述內容，遽認孫
      榮藏對於祭祀公業孫春興有396,000 元之債權存在等情，
      核即無違背經驗法則或論理法則之違法情事。
  (二)、上訴人另指稱：訴訟代理人已於94年12月20日接到執行法
      院的扣押命令，依法第三債務人即被上訴人在收受扣押命
      令之後，即不得異動扣押款，乃被上訴人仍將扣押金額異
      動，此異動即不能對抗債權人即上訴人，而原判決只交代
      被上訴人提出異議，並未交代被上訴人異動扣押款，顯有
      未盡調查能事之違法云云；經查，上訴人執債權憑證聲請
      本院對孫榮藏就系爭分配款債權執行扣押，經本院於94年
      12月8 日以94雄院隆民讓94執字第65901 號執行命令向被
      上訴人核發扣押命令，被上訴人已於法定期間內提出異議
      ；嗣經上訴人再聲請本院就孫榮藏對於被上訴人、孫澤及
      利律師之債權執行扣押，經本院於95年1 月17日以95雄院
      隆民讓94執字第65901 號執行命令向被上訴人、孫澤及利
      律師核發扣押命令，被上訴人、孫澤及利律師亦均於法定
      期間內提出異議等情，業經原審依職權調取本院94年度執
      字第65901 號卷宗核閱屬實，並為上訴人不爭執，而本院
      94執字第65901 號執行命令係於95年1 月25日始送達至利
      律師處，有送達證書附於上開執行卷內可考，復經本院查
      核實在，則本院94執字第65901 號執行命令應於95年1 月
      25日始對利律師發生效力，然立中事務所分別於95年1 月
      11日及95年1 月18日通知孫榮藏等6 人前往領取，因其等
      未依約前往領取並履行附條件義務，利律師因而將系爭分
      配款退還孫澤，自難認被上訴人所為違反扣押命令之效力
      。從而，原審依其調查後審認執行法院就債務人對於第三
      人之債權核發扣押命令，僅係禁止債務人向第三人收取債
      權或為其他處分，第三人亦不得向債務人清償，債權人並
      未因而得向第三人收取，債務人對於第三人之債權亦未因
      之移轉於債權人，亦即債權人對於第三人並無直接請求給
      付之權利，而依法裁判駁回上訴人之訴，自無違誤。
 (三)、 原審據兩造所提之相關函文及本院94年度執字第65901 號
      核發之執行命令暨兩造相關陳述等內容綜合為調查，認孫
      榮藏對於被上訴人並無396,000 元之債權存在，暨執行法
      院雖向被上訴人核發扣押命令，然上訴人對於被上訴人尚
      無直接請求給付之權利，並上訴人與被上訴人及孫澤間並
      無任何債權債務關係存在，且上訴人亦不能舉證證明其對
      被上訴人及孫澤有何權利可供主張，因而認上訴人主張被
      上訴人應連帶給付上訴人87324 元，其中85000 元如附表
      所示到期日起至清償日止，按月息百分之一計算之利息云
      云，均屬無據，據以判決上訴人敗訴，其取捨證據、認定
      事實核無明顯違背證據法則、經驗法則或論理法則之情事
      ，亦查無其他違背法令之處，自難遽指原判決違背法令。
六、綜上所述，原判決自應予以維持，上訴意旨指摘原判決不當
    ，求予廢棄改判，為無理由，應予駁回。
七、末按小額訴訟之上訴程序，法院為訴訟費用之裁判時，應確
    定其費用額，民事訴訟法第436 條之19第1 項、第436 條之
    32第1 項規定甚明。本件第二審裁判費用依上述認應由上訴
    人負擔，故上訴人所支出之第二審裁判費為1500元，自應由
    上訴人負擔，爰確定之。
八、據上論結，依民事訴訟法第436 條之32第2 項、第436 條之
    19第1 項、第449 條第1 項、第78條，判決如主文。
中　　華　　民　　國　　96　　年　　12　　月　　12　　日
                  民事第六庭  審判長法  官 李昭彥
                                    法  官 何清富
                                    法  官 陳銘珠
本判決不得上訴。
中　　華　　民　　國　　96　　年　　12　　月　　18　　日
                                    書記官  劉音利
┌───────────────────────────────────┐
│附表：                                                                │
├──┬──────┬─────┬──────┬─────┬──────┤
│編號│   發票日   │ 票面金額 │到期日暨起息│ 票據號碼 │  計息利率  │
│    │  （民國）  │（新臺幣）│日          │          │            │
├──┼──────┼─────┼──────┼─────┼──────┤
│ 01 │85年10月16日│  伍仟元  │  見票即付  │TH0000000 │月息百分之一│
├──┼──────┼─────┼──────┼─────┼──────┤
│ 02 │85年10月24日│  壹萬元  │86年10月25日│TH0000000 │月息百分之一│
├──┼──────┼─────┼──────┼─────┼──────┤
│ 03 │85年11月12日│  伍仟元  │86年11月12日│TH0000000 │月息百分之一│
├──┼──────┼─────┼──────┼─────┼──────┤
│ 04 │85年11月28日│  伍仟元  │86年11月28日│TH0000000 │月息百分之一│
├──┼──────┼─────┼──────┼─────┼──────┤
│ 05 │85年12月10日│  伍仟元  │86年12月10日│TH0000000 │月息百分之一│
├──┼──────┼─────┼──────┼─────┼──────┤
│ 06 │85年12月28日│  伍仟元  │86年12月28日│TH0000000 │月息百分之一│
├──┼──────┼─────┼──────┼─────┼──────┤
│ 07 │85年12月31日│  伍仟元  │86年12月31日│TH0000000 │月息百分之一│
├──┼──────┼─────┼──────┼─────┼──────┤
│ 08 │86年01月07日│  伍仟元  │87年01月07日│TH0000000 │月息百分之一│
├──┼──────┼─────┼──────┼─────┼──────┤
│ 09 │86年01月09日│  伍仟元  │87年01月09日│TH0000000 │月息百分之一│
├──┼──────┼─────┼──────┼─────┼──────┤
│ 10 │86年01月27日│  壹萬元  │87年01月27日│TH0000000 │月息百分之一│
├──┼──────┼─────┼──────┼─────┼──────┤
│ 11 │86年03月04日│  伍仟元  │87年03月04日│TH0000000 │月息百分之一│
├──┼──────┼─────┼──────┼─────┼──────┤
│ 12 │86年11月01日│  壹萬元  │81年11月01日│TH0000000 │月息百分之一│
├──┼──────┼─────┼──────┼─────┼──────┤
│ 13 │86年11月01日│  壹萬元  │87年11月01日│TH0000000 │月息百分之一│
└──┴──────┴─────┴──────┴─────┴──────┘
